【裁判字號】    98,易,3682
【裁判日期】    990209
【裁判案由】    詐欺
【裁判全文】
臺灣臺中地方法院刑事判決              98年度易字第3682號
公  訴  人  臺灣臺中地方法院檢察署檢察官
被      告  乙○○
上列被告因詐欺案件，經檢察官提起公訴（98年度偵字第 21273
號），及臺灣板橋地方法院檢察署移送併辦（98年度偵字第2936
2號），本院判決如下：
    主    文
乙○○幫助意圖為自己不法之所有，以詐術使人將本人之物交付
，處拘役伍拾日，如易科罰金，以新台幣壹仟元折算壹日。
    犯罪事實
一、乙○○明知金融機構帳戶之存摺及提款卡係供自己使用之重
    要理財工具，關係個人財產、信用之表徵，且可預見存摺、
    提款卡及其密碼如交予他人使用，而未加以闡明正常用途，
    極易被利用為與財產有關之犯罪工具，竟仍不顧他人可能遭
    受財產上損害之危險，而基於縱若其金融機構帳戶被利用作
    為詐欺取財，並不違背其本意之不確定幫助犯意，於民國98
    年6月底至7月2日前之某日、在不詳地點，將92年10月1日申
    請開立之中華郵政股份有限公司新莊幸福郵局（下稱幸福郵
    局）帳號00000000000000號帳戶之存摺、提款卡及密碼等物
    ，交付給不詳姓名之成年人使用。該不詳姓名成年人或犯罪
    集團成員取得乙○○上開帳戶後，即基於意圖為自己不法所
    有之犯意，利用上開帳戶，為下列詐欺取財犯行：
  (一)丙○○於98年7月2日19時許，在臺中市北屯區○○○○○街11
    號住處上網時，於雅虎奇摩拍賣網站標得SHARP-T923型號手
    機1支，隨即於同日19時5分許，接獲詐騙集團成員以0000-0
    00000 號行動電話來電（門號申請人為邱治群，涉嫌詐欺部
    分，由臺灣臺中地方法院檢察署檢察官另案通緝）佯稱：丙○○應將新臺幣（下同）8,100 元價金，匯至指定之乙○○
    上開帳戶中，致丙○○因而陷於錯誤，於同日19時8 分許，
    至臺中市北屯區北平市場郵局之自動櫃員機依指示匯款8,10
    0元至乙○○之上開帳戶中，該筆款項旋遭提領一空。
  (二)98年7月3日0時9分許，該詐騙集團成員，在雅虎奇摩拍賣網
    站內，刊登販售wii 遊戲機為幌子，供不特定人閱覽，致丁○○陷於錯誤，在臺新竹市○區○○路98巷7弄35號5樓住處
    下標購買該遊戲機，並依指示於同日將價金新臺幣6,000 元
    匯款至乙○○上開帳戶內，卻未收到下標購買之商品，始知
    受騙。
二、案經臺中市警察局第五分局報請臺灣臺中地方法院檢察署檢
    察官偵查起訴，及臺灣板橋地方法院檢察署檢察官移送併辦
    。
    理    由
一、按被告以外之人於審判外之陳述，雖不符前4 條之規定，而
    經當事人於審判程序同意作為證據，法院審酌該言詞陳述或
    書面陳述作成時之情況，認為適當者，亦得為證據。當事人
    、代理人或辯護人於法院調查證據時，知有第159條第1項不
    得為證據之情形，而未於言詞辯論終結前聲明異議者，視為
    有前項之同意，刑事訴訟法第159條之5定有明文。經查證人
    即告訴人丙○○、丁○○於警詢中之證詞，被告乙○○及檢
    察官在本院準備程序中均未爭執其證據能力，且亦未於本案
    言詞辯論終結前聲明異議，本院審酌證人即告訴人丙○○、
    丁○○於警詢中之證詞，係於案發後就其親身經歷之事實所
    為，且依其陳述作成時之情況，並無不適當之情形，依刑事
    訴訟法第159條之5第2項規定，自有證據能力，合先敘明。
二、訊據被告乙○○固坦承幸福郵局帳號00000000000000號帳戶
    之存摺及提款卡，為伊申請使用，然矢口否認上開犯行，辯
    稱：伊因為跟姑姑吵架，就把存摺、提款卡、密碼帶在身上
    ，放在牛仔褲裡，要出去找工作，後來在網咖睡覺時遺失，
    7 月多才發現不見，有打電話去問存摺有無異動，並未交給
    詐騙集團之人使用云云。惟查：
  (一)告訴人丙○○、丁○○因誤信詐欺集團成員所提供之上開詐
    騙訊息，以致陷於錯誤，而於前揭時間將8,100元、6,000元
    匯至被告乙○○所有上開幸福郵局帳戶等情，業據證人即告
    訴人丙○○、丁○○於警詢中證述綦詳，並有被告乙○○之
    上開幸福郵局帳戶之申請書、存款印鑑卡、乙○○身分證影
    本、客戶歷史交易清單、郵政自動櫃員機交易明細表、台新
    銀行存款交易明細查詢各1紙，及奇摩拍賣網頁資料2紙附卷
    可稽。
  (二)被告乙○○於98年8月12日警詢時供稱：伊是於98年6月底在
    臺北縣板橋市遺失，正確地址伊不清楚，當時是遺失存摺、
    提款卡及密碼。沒有報案，但有打電話掛失云云（見警卷第
    2頁）；於98年9月22日偵查中供稱：伊在98年7 月初在板橋
    市的網咖將存摺、提款卡遺失了。有將密碼寫在紙條上，跟
    提款卡夾在一起，發現遺失後有打電話掛失，掛失存摺與提
    款卡云云（見臺灣臺中地方法院檢署偵查卷第8 頁）；於98
    年9月28日警詢時供稱：伊於98年6月30日左右，在板橋1 家
    網咖遺失存摺、提款卡遺失，那時候在網咖睡覺，睡起來就
    發現不見了，98年7月5日發現口袋少1 樣東西，有打電話向
    郵局詢問，將存摺、提款卡、密碼放在一起，密碼寫在1 張
    紙上，密碼為012369云云（見臺灣板橋地方法院檢署偵查卷
    第5、6頁）；於98年11月17日偵查中供稱：伊將帳戶存摺、
    提款卡、密碼寫在紙上，塞在提款卡那邊，伊在網咖睡覺，
    經過一段時間發現東西不見了，伊不清楚是自己掉了，還是
    人家偷的云云（見臺灣板橋地方法院檢署偵查卷第19頁）；
    於本院行準備程序時辯稱：伊是在網咖睡覺的時候，不曉得
    是掉了還是遺失，伊將存摺、提款卡、密碼放在牛仔褲裡，
    7 月多的時候才發現不見云云（見本院卷第11頁背面）。觀
    其上開供述，被告乙○○就其所有之存摺、提款卡等資料，
    究係何時、何地遺失？何時發現遺失？其前後供述並不相同
    ，所辯是否可信，實令人質疑。且其遺失存摺、提款卡、密
    碼等重要物品，竟未報警處理，亦與常情不符。又其辯稱提
    款卡密碼為012369號，以該等數字之排列簡單易記，衡情當
    無害怕遺忘而將之註記於紙條上，並與提款卡同置1 處之必
    要。而提款卡之密碼為高度私密之個人資料，晶片提款卡密
    碼之數字均為6 位數以上，是倘若非由本人所提供，則本人
    以外之人即難憑空猜測而取得其正確之密碼。再者，被告乙○○復辯稱：伊未報警，但於98年7月5日有向郵局掛失云云
    ，惟查卷附之查詢存簿變更資料、查詢金融卡變更資料各 1
    紙，均無被告所稱於98年7月5日之掛失紀錄，是其所辯曾經
    掛失云云，實難採信。
  (三)況金融機構帳戶之存摺、提款卡（包括密碼），僅供本人存
    提款項使用，具有專屬性，詐欺集團成員於取得他人之金融
    卡後，若非確定該帳戶所有人不會報警或掛失止付，應不敢
    斷然使用，否則，在其大費周章使被害人匯入款項後，極有
    可能因帳戶所有人變更密碼或申請掛失，致其無從順利取得
    款項，並且增加為警查緝之風險。又被告係75年12月24日出
    生之成年人，具相當之社會經驗，對不詳姓名成年人何以須
    使用其所有上開幸福郵局帳戶，豈能無疑？再觀諸卷附上開
    帳戶客戶往來明細查詢單所載：於98年7月1 日前（告訴人2
    人於同年月2日、3日先後匯入8,100元、6,000元），被告存
    摺內結存金額僅40元之情（見警詢卷第11頁），此與大多數
    將帳戶存摺、提款卡交付他人使用前，存摺內餘額均甚少之
    情形一致，益徵上開帳戶存摺、提款卡等資料確係被告乙○○交付他人，且一併告知提款卡密碼俾利他人使用無訛。又
    自政府開放金融機構申請設立以來，金融機構大量增加，使
    一般人申請存款帳戶極為容易、便利，故除非充作犯罪使用
    ，一般並無使用他人金融機構帳戶之必要。而坊間新聞媒體
    ，對於不肖犯罪集團，經常利用大量取得之金融機構帳戶，
    作為詐欺或恐嚇取財工具，亦多所報導，被告對此應知之甚
    詳，竟仍將其所有上開幸福郵局帳戶之存摺、提款卡（包括
    密碼），交付予不詳姓之人使用，該不詳姓名之人或所屬詐
    欺集團成員果據以作為詐欺取財匯款之工具，被告自有幫助
    該不詳姓名之人或所屬詐欺集團成員詐欺取財之不確定故意
    。綜上所述，被告乙○○上開辯解，均係事後卸責之詞，不
    足採信，本件事證明確，被告幫助犯行堪以認定。
三、按刑法上之故意，以行為人對於構成犯罪之事實，包括犯罪
    客體、行為、結果等均有具體確定認識，並有意使其發生者
    為確定故意；而行為人對於構成犯罪之事實，雖無具體確定
    認識，但已預見其發生，且其發生不違背其本意者，則為不
    確定故意。又行為人基於幫助他人犯罪之意思，為促成他人
    犯罪而為犯罪構成要件以外之行為，為幫助犯。本件被告乙○○將其所有上開銀行帳戶之存摺、提款卡（包括密碼），
    交付予不詳姓名之人使用，該不詳姓名之人或所屬詐欺集團
    成員嗣據以作為詐欺取財匯款之工具，此既不違背被告當初
    交付存摺、提款卡（包括密碼）之本意，且係參與提供取得
    詐欺取財犯罪所得款項之工具，對此犯行施以助力，為詐欺
    取財罪構成要件以外之行為，應以詐欺取財罪之幫助犯論之
    。又臺灣板橋地方法院檢察署檢察官移送併辦部分，與本案
    起訴經認定有罪部分，具有想像競合犯之裁判上1 罪關係，
    本院自應併予審理。核被告乙○○所為，係犯刑法第30條第
    1項、第339條第1項之幫助詐欺取財罪。其以1提供帳戶之幫
    助行為，使正犯詐騙被害人2人，係1行為觸犯數罪名之想像
    競合犯，應從1 重處斷。又其係幫助該不詳姓名之人或所屬
    詐欺集團成員犯詐欺取財罪，為幫助犯，應按正犯之刑減輕
    之。爰審酌被告乙○○提供其個人所申請之上開郵局帳戶予
    詐欺集團作為詐欺取財之匯款帳戶使用，助長犯罪之不良風
    氣，幫助犯罪者隱匿真實身分，增加檢警犯罪偵查之困難性
    ，不肖之徒，則爭相仿效，藉此手段詐欺取財，日益猖獗，
    致使受害民眾不斷增加，若不針對提供人頭帳戶者，予以適
    度之刑罰，顯然無法抑制該類型犯罪之發生，暨被告年輕識
    淺、犯罪之手段平和、被害人所受之損害，兼衡酌被告本身
    並未實際參與詐欺取財之犯行，可責難性較為輕微，與被告
    犯罪後態度等一切情狀，量處如主文所示之刑，並諭知易科
    罰金之折算標準。
據上論斷，應依刑事訴訟法第299條第1項前段，刑法第30條第 1
項前段、第2項、第339條第1項、第55條、第41條第1項前段，刑
法施行法第1條之1，判決如主文。
本案經檢察官甲○○到庭執行職務。
中    華    民    國    99    年     2    月    9     日
                    刑事第九庭  審判長  法  官 朱光國
                                        法  官 林慧英
                                        法  官 唐光義
以上正本證明與原本無異。
如不服本判決，應於收受送達後10日內向本院提出上訴書狀（應
附繕本）。
                                        書記官 黃聖心
中    華    民    國    99    年     2    月    9     日
附錄本案論罪科刑法條：
刑法第339條
意圖為自己或第三人不法之所有，以詐術使人將本人或第三人之
物交付者，處五年以下有期徒刑、拘役或科或併科一千元以下罰
金。
以前項方法得財產上不法之利益或使第三人得之者，亦同。
前二項之未遂犯罰之。

司法院資訊處製作；財團法人民間司法改革基金會備份。
